臺灣臺南地方法院臺南簡易庭民事判決
110年度南小字第1030號
原      告  良京實業股份有限公司

法定代理人  平川秀一郎住同上
訴訟代理人  曾玟玟  
被      告  黃姿嫣即黃明發之繼承人


            黃科勝即黃明發之繼承人

上列當事人間請求返還借款事件，經本院於民國110年9月28日言
詞辯論終結，判決如下：
    主      文
原告之訴駁回。
訴訟費用新臺幣1,000元由原告負擔。
    事實及理由
一、原告起訴主張：
㈠、被告2 人之被繼承人黃明發生前曾於民國92年12月10日向寶
　　華商業銀行股份有限公司（原泛亞商業銀行股份有限公司，
　　下稱寶華銀行）申請小額循環信用貸款，借款額度最高為新
　　臺幣（下同）5萬元，借款動用期限為自核准日起為期1年，
　　期滿30日前，如立約人不為書面反對續約之意思表示，並經
　　審核同意者，得以同一內容繼續延長1 年，不另換約，其後
　　每年屆期時亦同，並約定固定以週年利率18％計算利息；如
　　有任一期未清償，視為全部到期；另逾期償還本息時，按貸
　　款總餘額自應償還日起，逾期在6個月以內者，按上開利率1
　　0％、逾期超過6個月部分，按上開利率20％計算違約金。詎
　　黃明發於101年7月26日歿，被告2 人為其繼承人。利息起算
　　日係自96年2 月16日起計算，尚積欠借款本金28,680元、利
　　息及違約金拒不清償。嗣寶華銀行將上開債權讓與原告，原
　　告爰依消費借貸及債權讓與之法律關係，提起本件訴訟等語
　　。
㈡、聲明：
①、被告等應於繼承被繼承人黃明發之遺產範圍內連帶給付原告
　　28,680元，及自96年2月16日起至104 年8月31日止，按年利
　　率百分之18計算之利息，及自104 年9月1日起至清償日止，
　　按年利率百分之15計算之利息，暨自96年3 月16日起至清償
　　日止，其逾期在6 個月以內者，按上開利率百分之10計算、
　　逾期超過6 個月者，按上開利率百分之20計算之違約金。
②、訴訟費用由被告等於繼承被繼承人黃明發之遺產範圍內連帶
　　負擔。
二、被告2人答辯略以：
㈠、父親黃明發生前並沒有跟我們說過原告主張的這筆債權，是
    不是真的存在，我們都不知道，而且也很久了。況且，我們
　　都是辦理限定繼承，也有向鈞院陳報遺產清冊，鈞院還有裁
　　定請債權人陳報債權，但那段時間原告都沒有向鈞院家事庭
　　主張債權，所以退萬步言，原告即使有債權，也只能向我父
　　親黃明發的遺產主張清償，但我父親生前幾乎沒有現金遺產
　　、僅有的兩筆田賦也都被其他債權人扣押了（庭呈黃明發財
　　產清單附卷）。此外，我們也要做時效抗辯，假設原告所主
　　張的系爭債權存在，應該也已經罹於時效了，我們拒絕給付
　　等語。
㈡、聲明：原告之訴駁回。訴訟費用由原告負擔。
三、本院得心證之理由：
㈠、按當事人主張有利於己之事實者，就其事實有舉證之責任；
    私文書應由舉證人證其為真正。民事訴訟法第277 條本文、
    第357 條本文分別定有明文。復按應證之事實雖無直接證據
    足資證明，但可應用經驗法則，依已明瞭之間接事實，推定
    其真偽。是以證明應證事實之證據資料，並不以可直接單獨
    證明之直接證據為限，凡先綜合其他情狀，證明某事實，再
    由某事實為推理的證明應證事實，而該間接事實與應證事實
    之間，依經驗法則及論理法則已足推認其有因果關係存在者
    ，自非以直接證明應證事實為必要（最高法院98年度台上字
     第2035號判決意旨參照）。再按主張法律關係存在之當事
    人，須就該法律關係發生所須具備之要件，負舉證責任。民
    事訴訟如係由原告主張權利者，應先由原告負舉證之責，若
    原告先不能舉證，以證實自己主張之事實為真實，則被告就
    其抗辯事實即令不能舉證，或其所舉證據尚有疵累，亦應駁
    回原告之請求。
㈡、本件原告主張訴外人黃明發生前向寶華商銀申請小額循環信
    用貸款，並主張系爭債權遲延給付之利息起算日是96年2月1
    6日等語，然為被告所否認。經查，原告就其主張之事實，
    僅能提出小額循環信用貸款之申請書、原告自製之分攤表、
    債權讓與證明書、登報公告為據，然上開證據僅能證明黃明
    發生前有於「92年11月30日」填寫該申請書（見本院卷第18
    頁申請書上之對保日期、又同卷第17頁申請書之正面則蓋有
    印刷體之日期「92年12月10日」），尚不足以證明黃明發之
    後循環借用之總金額究竟為何（按：申請書上填載黃明發申
    請之希望貸款額度及申請代償金額均為30萬元，惟原告起訴
    陳稱其貸款額度僅為5萬元，兩者已有不符，見本院卷第15
    、17、18頁）、各次貸款金額及期間各次還款與繳付利息之
    狀態各為何等節，自無從逕行認定黃明發是否尚有欠款、以
    及實際計息之起算日、請求權何時處於得行使之狀態等情；
    且查，原告據以主張之分攤表（見本院卷第21頁），乃原告
    自行製作及列印者，其上僅簡單記載原告自行主張之利息起
    算日，此外並無其他任何交易明細，揆諸首揭判例說明，應
    認原告未能盡舉證之責任。
㈢、從而，原告請求被告等於繼承被繼承人黃明發之遺產範圍內
    連帶給付28,680元，及自96年2月16日起至104 年8月31日止
    ，按年利率百分之18計算之利息，及自104 年9月1日起至清
    償日止，按年利率百分之15計算之利息，暨自96年3 月16日
    起至清償日止，其逾期在6 個月以內者，按上開利率百分之
    10計算、逾期超過6 個月者，按上開利率百分之20計算之違
    約金，為無理由，應予駁回。
四、訴訟費用負擔之依據：民事訴訟法第78條、第87條第1項。
中　　華　　民　　國　　110 　年　　9 　　月　　30　　日
                  臺南簡易庭  法  官  吳金芳
以上為正本係照原本作成。
如不服本判決，應於判決送達後20日內，以判決違背法令為理由
，向本院提出上訴狀並表明上訴理由（上訴理由應表明：一、原
判決所違背之法令及其具體內容；二、依訴訟資料可認為原判決
有違背法令之具體事實），如未表明上訴理由者，應於上訴後20
日內向本院提出上訴理由書。如委任律師提起上訴者，應一併繳
納上訴審裁判費。 
中　　華　　民　　國　　110 　年　　9 　　月　　30　　日
                              書記官  李崇文